臺灣高等法院刑事裁定
109年度抗字第1949號
抗  告  人
即  被  告  周其輝



原      審
選任辯護人  劉明昌律師
上列抗告人即被告因違反組織犯罪防制條例等案件，不服臺灣桃
園地方法院108年度原訴字第101號，中華民國109年10月26日之
延長羈押裁定，提起抗告，本院裁定如下：
    主  文
抗告駁回。
    理  由
一、按「文書由非公務員制作者，應記載年、月、日並簽名。其
    非自作者，應由本人簽名，不能簽名者，應使他人代書姓名
    ，由本人蓋章或按指印。但代書之人，應附記其事由並簽名
    」，刑事訴訟法第53條定有明文。查抗告人即被告周其輝（
    下稱被告）不服原審延長羈押裁定，於民國109年10月30日
    提出刑事抗告狀，然該狀第1頁僅以打字方式記載「抗告人
    即被告周其輝」，該狀第4頁頁末並記載「具狀人：周其輝
    」，其下則為選任辯護人之姓名、用印，被告並未在該狀上
    簽名、蓋章或捺指印，經本院於109年11月20日電告選任辯
    護人補正被告簽名、蓋章或捺指印，選任辯護人已於109年1
    1月25日補正被告在前開刑事抗告狀簽名之書狀到院，堪認
    被告確有提起本件抗告，且未逾法定期間，先予敘明。
二、原裁定意旨略以：
(一)被告因違反組織犯罪防制條例等案件，於108年12月5日起訴
    送審時，經原審訊問後，雖否認犯罪，惟依卷內事證，認其
    涉犯起訴書所載之參與加重詐欺取財等犯罪嫌疑重大，且有
    刑事訴訟法第101條第1項第1款、第2款所規定羈押原因，非
    予羈押，顯難進行審判，有羈押之必要，於108年12月5日起
    裁定羈押。嗣被告於原審準備程序時坦認參與本案詐騙集團
    ，並供述各次犯罪之具體情節，原審審酌其涉案情節及訴訟
    進行程度，認原羈押原因仍存在，惟若命被告提出保證金，
    應足以擔保後續審判程序之進行，而無繼續羈押之必要，並
    諭知其不得與本案共犯、證人有直接或間接之接觸、聯絡行
    為，以防免交保後與共犯、證人勾串，是被告於109年1月22
    日即具保停止羈押。惟被告於109年2月3日、4月7日、4月10
    日、6月3日、6月18日、7月9日、7月17日，竟至法務部矯正
    署（原裁定誤載為矯正屬）桃園看守所○○○○○○○○）接見同案
    被告嚴韋康多達7次，違背法院所定停止羈押應遵守之事項
    ，原審即依刑事訴訟法第1項第4款（本院按：應為刑事訴訟
    法「第117條」第1項第4款之誤）、第3項規定，自109年9月
    18日起，對其再執行羈押。
(二)茲因再執行羈押期間，至109年10月28日即屆滿【計算式：
    第1階段羈押期間為108年12月5日至109年1月22日，共49日
    ，依民法第123條第2項規定，月非連續計算者，每月為30日
    ，是再執行羈押之期間為41日（90－49＝41），再執行羈押之
    起算日為109年9月18日，故3個月羈押期間至109年10月28日
    屆滿】，經原審訊問後，被告供承參與本案犯罪組織、三人
    以上共同犯詐欺取財罪，且有卷附之供述證據及非供述證據
    可佐，可認其犯罪嫌疑重大。又被告從事跨國詐欺犯罪，有
    多次出入境紀錄，在海外應有奧援，顯有滯外不歸以逃避審
    判及刑罰之可能性。再者，被告固供認曾擔任詐騙機房之電
    話手，然就其返台後如何收取報酬、犯罪所得之陳述並非完
    全一致，且就機房管理者、指揮本案詐騙集團者之真實身分
    多所保留，其供述非無避重就輕之情，亦可能就上情與同案
    共犯勾串。另觀其接見同案被告嚴韋康之錄音譯文，可知其
    等交談時曾談論本案審理進度、同案被告郭志偉、沈江育及
    共犯胡凱祺、證人張碩傑，更有應同案被告嚴韋康之要求代
    為傳話或處理事項之嫌疑，明顯違背法院對其諭知不得與本
    案共犯、證人有直接或間接之接觸、聯絡行為此一應遵守之
    事項，益徵被告有與同案共犯勾串之高度可能性，仍有羈押
    之原因及必要，依刑事訴訟法第101條第1項第1款、第2款、
    第108條第1項規定，裁定被告應自109年10月29日起延長羈
    押2月。另因檢察官對於其他到案之同案被告、共犯已進行
    初步之證詞保全，若將被告隔離關押，尚無禁止接見通信之
    必要。至被告與辯護人於原審訊問時聲請具保停止羈押，為
    無理由，併予駁回等語。
三、抗告意旨略以：
(一)被告交保迄今業經半年餘，並無任何未按時到庭而逃亡之情
    形，更無為任何湮滅罪證或勾串證人之情節可言，蓋對被告
    而言，其犯案情節已甚為明確，毫無任何勾串證人或湮滅罪
    證藉以脫免自身罪刑之實益與可能性。直言之，被告不但對
    於自身所涉犯行均全數坦承，更全力配合偵辦，並無任何保
    留，對被告而言，令之交保，對於確保被告之刑事審判程序
    之完成及刑罰執行之保全，實無任何妨礙可言。至被告是否
    單純因與其他同案被告接觸，即有妨礙刑事審判程序之完成
    或刑罰執行之保全之虞？是否因此即有再執行羈押之必要？
    實應視被告之談話內容再行商榷。
(二)被告縱曾有多次出入境紀錄，然與本案起訴事實之案發期間
    已相隔甚遠，原裁定執此認定被告有逃亡之虞，豈非無視於
    現今社會大眾國際交通往來頻繁之事實，逃亡之虞之認定實
    有過寬之虞。另被告自坦承犯罪以來，所述始終一致，原裁
    定認被告自身陳述不一，似有誤會。
(三)觀諸109年10月23日準備程序勘驗被告與同案被告嚴韋康之
    接見錄音內容，縱使被告確有提及自己會被判多重、提及2
    人在國外經營之博奕（現金版）事業之近況、聊到傳話買日
    用品進監所等情，然從勘驗內容可得知，被告全無勾串共犯
    之事實，縱有提及案情相關情事，亦為「任何於本案公開審
    理期間旁聽之人亦能聽見之內容」，若認被告有勾串共犯之
    情，恐有誤會。
(四)勘驗內容部分固似有被告應允同案被告嚴韋康，會在外聯絡
    特定人士、傳話等語，實則上開言詞，僅是被告出於朋友情
    誼，於接見時善意安撫在押而心情苦悶之同案被告嚴韋康，
    所為口頭勸慰之詞，被告並未實際配合執行，本案仍無任何
    勾串之情，況被告對於自身案情既早已認罪，何來勾串共犯
    之實益？倘認有保全同案特定被告之審理順利實施之必要，
    則似應採取保全該名特定被告之手段，就被告之審理與執行
    ，無任何保全之必要，是由被告之接見錄音觀之，原延押裁
    定非無違誤，為此提起抗告，請撤銷原裁定云云。
四、按「被告經法官訊問後，認為犯罪嫌疑重大，而有下列情形
    之一，非予羈押，顯難進行追訴、審判或執行者，得羈押之
    ：一、逃亡或有事實足認為有逃亡之虞者。二、有事實足認
    為有湮滅、偽造、變造證據或勾串共犯或證人之虞者。三、
    所犯為死刑、無期徒刑或最輕本刑為5年以上有期徒刑之罪
    ，有相當理由認為有逃亡、湮滅、偽造、變造證據或勾串共
    犯或證人之虞者」、「羈押被告，偵查中不得逾2月，審判
    中不得逾3月。但有繼續羈押之必要者，得於期間未滿前，
    經法院依第101條或第101條之1之規定訊問被告後，以裁定
    延長之。在偵查中延長羈押期間，應由檢察官附具體理由，
    至遲於期間屆滿之5日前聲請法院裁定」、「停止羈押後有
    下列情形之一者，得命再執行羈押：……四、違背法院依前條
    所定應遵守之事項者」、「再執行羈押之期間，應與停止羈
    押前已經過之期間合併計算」，刑事訴訟法第101條第1項、
    第108條第1項、第117條第1項第4款、第3項分別定有明文。
    又羈押被告之目的，其本質在於確保訴訟程序得以順利進行
    、或為確保證據之存在與真實、或為確保嗣後刑罰之執行，
    而對被告所實施剝奪其人身自由之強制處分，另被告有無羈
    押之必要，法院僅須審查被告犯罪嫌疑是否重大、有無羈押
    原因以及有無賴羈押以保全偵審或執行之必要，就具體個案
    情節予以斟酌決定。故有無羈押之必要性，屬事實審法院得
    自由裁量、判斷之職權。倘就客觀情事觀察，法院許可羈押
    或延長羈押之裁定，在目的與手段間之衡量並無明顯違反比
    例原則情形，即無違法或不當可言；且關於羈押原因之判斷
    ，尚不適用訴訟法上之嚴格證明原則。而所謂羈押之必要性
    ，係由法院就具體個案，依職權衡酌是否有非予羈押顯難保
    全證據，或難以遂行訴訟程序者為其準據。被告縱屬犯罪嫌
    疑重大，且具有法定羈押原因，若依比例原則判斷，並無羈
    押之必要者，固應為停止羈押之裁定，或改以其他干預被告
    權利較為輕微之強制處分；反之，被告仍需受拘束身體自由
    之不利益強制處分。亦即，有無羈押之必要性，得否具保、
    責付、限制住居而停止羈押，應由事實審法院審酌被告各情
    ，依相關規定審慎衡酌之。
五、本院之判斷
(一)被告因違反組織犯罪防制條例等案件，經原審訊問後，認被
    告雖否認有參與犯罪組織及犯罪集團之行為，惟有卷附之供
    述及非供述證據等可佐，可認被告涉犯組織犯罪防制條例第
    3條第1項後段、刑法第339條之4第1項第2款之犯罪嫌疑重大
    ，被告於起訴書所載之時間，確有出入境日本之紀錄，且其
    出境日期有與同案被告相近或重疊，且依起訴書所載，被告
    雖為本案詐騙集團較下階層之成員，惟尚有其他共犯偵辦中
    ，若未予羈押，被告仍有可能逃亡海外，或影響其他偵辦中
    之共犯，認有羈押之原因及必要，審酌本案已初步進行其他
    到案共犯之證詞保全，若將被告與其他共犯隔離關押，尚無
    禁止接見通信之必要，依刑事訴訟法第101條第1項第1款、
    第2款，諭知應自108年12月5日起羈押3個月，有原審108年1
    2月5日訊問筆錄及押票等（見原審卷二第9至13、19至21頁
    ）存卷可考。嗣原審認無繼續羈押被告之必要，於109年1月
    21日以108年度原訴字第101號裁定被告於提出新臺幣10萬元
    之保證金後，准予停止羈押，並限制出境、出海及限制住居
    在「新北市○○區○○路0巷0號4 樓」，於停止羈押期間不得與
    本案共犯、證人有直接或間接之接觸、聯絡行為，倘被告於
    停止羈押期間，無故不依期到庭或違反前揭應遵守事項，依
    刑事訴訟法第117條規定，得命再執行羈押，被告已於109年
    1月22日交保釋放等情，此觀原審法院108年度原訴字第101
    號刑事裁定及桃園看守所通知書等亦明（見原審卷二第63至
    65、85頁）。而被告於109年2月3日、4月7日、4月10日、6
    月3日、6月18日、7月9日、7月17日前往桃園看守所接見同
    案被告嚴韋康，有桃園看守所109年7月29日桃所戒字第1099
    9027570號函所檢附資料在卷可佐（見原審卷六第115至141
    頁），被告顯已違反上述准其具保停止羈押裁定所附之應遵
    守事項，原審乃於109年9月18日依刑事訴訟法第117條第1項
    第4款、第3項規定，裁定對被告自109年9月18日起再執行羈
    押，執行羈押之期間與停止羈押前已經過之期間合併計算3
    個月，有原審109年9月18日訊問筆錄及押票等（見原審卷二
    第117至121、123至125頁）附卷可查。嗣因被告羈押期間將
    於109年10月28日屆滿，經原審訊問被告及核閱全部卷證後
    ，認被告上開原羈押原因及必要性仍然存在，於109年10月2
    6日裁定被告自109年10月29日起延長羈押2月在案。
(二)被告於原審坦承參與犯罪組織及三人以上共同詐欺取財等犯
    行（見原審卷二第55至62頁），並有卷內相關人證、書證及
    物證等可佐，足認被告犯罪嫌疑重大。
(三)再被告本案所犯涉及跨國詐欺犯罪，觀諸被告出入境資料，
    其自107年間起確有多次出入境紀錄，在海外應有奧援，顯
    有滯外不歸以逃避審判及刑罰之可能性。是被告辯稱其無逃
    亡之虞云云，尚無足採。
(四)被告雖坦承參與犯罪組織、三人以上共同詐欺取財等犯行，
    然其對於領取報酬之方式，與同案被告所供並非全然一致，
    且對機房管理者、指揮本案詐騙集團者之真實身分有所保留
    ，供述非無避重就輕之情。徵諸被告於109年1月22日具保停
    止羈押後，竟於109年2月3日、4月7日、4月10日、6月3日、
    6月18日、7月9日、7月17日，至桃園看守所接見同案被告嚴
    韋康多達7次，顯已違背法院所諭知「於停止羈押期間不得
    與本案共犯、證人有直接或間接之接觸、聯絡行為」之停止
    羈押應遵守事項，原審既已明載違反此應遵守事項得依刑事
    訴訟法第117條規定命再執行羈押於前開裁定內，被告顯已
    知悉違反此等應遵守事項可能導致其再執行羈押，卻不予遵
    守，反而多次至桃園看守所接見同案被告嚴韋康，執意違反
    此應遵守事項，徵諸被告與同案被告嚴韋康之錄音譯文，可
    知其等交談時曾談論與本案相關事項，勾稽上情，被告與同
    案被告嚴韋康多次直接接觸、聯絡，顯有相互勾串之高度可
    能性，已有事實足認被告與同案共犯有勾串之虞，被告辯稱
    其無勾串共犯之虞云云，亦不足採。
(五)再者，被告所涉本案參與犯罪組織、三人以上共同詐欺取財
    等犯行，非僅對被害人造成財產上侵害，對社會治安、秩序
    亦危害重大，影響非輕；於具保停止羈押期間竟無視法院諭
    知不得與本案共犯、證人有直接或間接之接觸、聯絡行為之
    停止羈押應遵守事項，至桃園看守所接見同案被告嚴韋康多
    達7次，復談論與本案相關事項，依本案訴訟進行之程度，
    並權衡國家刑事司法權之有效行使、社會秩序及公共利益、
    被告人身自由之私益及防禦權受限制之程度，就其目的與手
    段依比例原則權衡，為確保將來可能之後續審判或判決確定
    後之刑罰執行程序得以順利進行，仍有羈押必要，尚無從以
    命被告具保、責付、限制住居等侵害較小之手段替代羈押。
    原審認被告仍有羈押之原因及必要，依刑事訴訟法第101條
    第1項第1款、第2款規定，裁定被告應自109年10月29日起延
    長羈押2月，核屬有據，且其目的與手段間之衡量亦與比例
    原則無悖。
六、綜上，原審於被告羈押期間屆滿前，經訊問被告及核閱現存
    卷證資料後，認被告嫌疑重大，有事實足認有逃亡、勾串共
    犯之虞，其上開刑事訴訟法第101條第1項第1款、第2款羈押
    原因並未消滅，仍有繼續羈押之必要，裁定應自109年10月2
    9日起延長被告羈押期間2月，經核於法並無不合，被告以上
    開事由提起抗告，指摘原裁定不當而求為撤銷原裁定，為無
    理由，應予駁回。
據上論斷，應依刑事訴訟法第412條，裁定如主文。
中　　華　　民　　國　　109 　年　　11　　月　　27　　日
                  刑事第十八庭審判長  法  官  何俏美
                                      法  官  葉乃瑋　　
                                      法  官  黃紹紘
以上正本證明與原本無異。
不得再抗告。 
                                      書記官  朱倩儀
中　　華　　民　　國　　109 　年　　12　　月　　1 　　日